【裁判字號】    99,勞訴,3
【裁判日期】    990429
【裁判案由】    給付薪資
【裁判全文】
臺灣彰化地方法院民事判決  99年度勞訴字第3號
原      告  乙○○
訴訟代理人  黃秀蘭律師
被      告  甲○○○○○○○○○○股份有限公司台灣分公司
法定代理人  丙○○
訴訟代理人  劉燕萍律師
上列當事人間請求給付薪資事件，本院於民國99年4月8日言詞辯
論終結，茲判決如下：
    主  文
原告之訴及假執行之聲請均駁回。
訴訟費用由原告負擔。
    事實及理由
一、原告起訴主張：
    原告自民國97年7月1日起任職於被告，擔任大陸江西廠執行
    協理一職，是兩造間已成立委任契約。於原告任職前，兩造
    就原告任職之薪資條件約定每年保證年薪新台幣（下同）
    266萬元，每月給付13萬元，其餘數額於年終時提撥，原告
    並就此條件於97年4月23日以電子郵件與被告確認，並獲確
    認無誤之回覆郵件，且被告於97年7月1日起至98年12月10日
    間亦按上開條件每月給付原告13萬元，並於98年1月23日給
    付97年度剩餘之55萬元予原告，更證兩造確有上述之薪資約
    定。然於98年12月10日，被告公司人事部經理林麗櫻告知原
    告委任契約自當日起終止。原告於被告任職1年5個月，被告
    突然終止委任契約，致使原告受有損害，爰依民法第549條
    第2項請求被告賠償，且依法被告應於20日前預告原告，始
    得終止勞動契約，今被告未經預告即終止勞動契約，原告自
    得依勞動基準法第16條第3項規定，請求被告給付預告期間
    之工資，並依同法第17條之規定，請求被告給付資遣費。原
    告得向被告請求之明細如下：依據民法第549條第2項規定
    之損害賠償部分：被告之負責人亦認同原告於任職期間並無
    任何過失導致被告之利益損失，且知悉客戶對原告並無任何
    負面之評論，更表示原告係可造之才，故依通常情形，被告
    當無終止與原告間之委任契約之理，被告依委任契約應於年
    終提撥之110萬元，係原告可得預期之利益，是被告應填補
    原告該等損失。預告工資之計算：依勞動基準法第16條第
    3項規定，原告得請求被告給付相當於20日工資之預告工資
    ，查原告之年薪為266萬元，每月平均薪資為221,667元，其
    二十日工資即為147,778元。資遣費部分：勞動基準法第
    17條規定，勞工於同一雇主之事業單位繼續工作，每滿一年
    發給相當於一個月平均工資之資遣費，不滿一年之月數以比
    例計算之，未滿一個月者以一個月計。原告自97年7月1日到
    職起繼續於被告工作至98年12月10日，共1年5個月又10天，
    故得請求相當於1又12分之6個月平均工資之資遣費，原告之
    平均工資為每月221,667元，是被告應給付之資遣費為332,5
    01元。綜上，共計1,580,279元。爰依法提起本訴，並聲明
    ：被告應給付原告1,580,279元，及自98年12月10日起至清
    償日止按年息5%計算之利息；訴訟費用由被告負擔；願供擔
    保，請准宣告假執行。
二、原告對被告抗辯之陳述：
  (1)查被告謂「原告為盛星公司之員工，有經原告簽名之盛星公
    司服務守則可稽。…被告僅係信星鞋業集團下之一個獨立公
    司，與盛星集團之股東結構不同，為兩個不同之法人，僅受
    盛星公司委託，代徵海外工作之人才，及代辦在台灣所有行
    政等事宜云云」，然原告除於盛星公司之服務守則簽名外，
    亦曾於被告美星公司、順星公司、信星集團之服務守則上簽
    名，此等服務規章皆由被告留存，原告並無從取得，故應由
    被告提出上開文書，倘被告故意隱匿前開文書，則按民事訴
    訟法第282條之1，應認原告於被告之服務守則上簽章為真實
    。又被告復稱其與盛星公司簽訂有代徵人才之合約書，然盛
    星公司、美星公司皆隸屬於信星集團，此由信星集團之公司
    簡介、被告印製與原告之名片可知，且上述公司之負責人皆
    為信星集團之總裁丙○○，系爭代徵人才合約書顯係其公司
    內部臨訟製作，不足採信。又自原告之員工證可知，原告係
    於「美星製鞋有限公司（一廠）」任職，兩造間確有委任關
    係無疑。再者，倘美星公司僅係代盛星公司代徵人才，就相
    關人才之工作內容及轉調辭退等並無從干涉，何以係由被告
    公司之人事經理林麗櫻告知終止委任關係？而被告辯稱原告
    所提出之人事公告、人事轉調公告係由信星集團總裁辦公室
    所發，則前揭公告單左上角亦註記有美星一廠、美星二廠等
    字樣？該人事轉調公告倘為盛星公司內部事宜，何以該轉調
    公告之收文者包含美星公司之人事經理等？而原告於上開人
    事轉調後，係於珠海一廠上班，足見原告確實為被告公司服
    勞務，兩造間成立委任契約無疑。
  (2)查被告狀稱僅受盛星公司委託代徵海外工作之人才，並提出
    代徵人才及代辦在台行政事項合約書云云，惟：該契約書之
    乙方即盛星公司之代表人簽名處，僅署名「M」，查被告美
    星公司之法定代理人丙○○先生英文名係「Micky」，其簽
    署文件慣稱己為「Micky Chen」，該契約書兩造之代表人皆
    為被告公司之法定代理人丙○○，則該契約不僅為其集團內
    部製作，且亦違反禁止雙方代理之規定，實不足採信。又被
    告公司雖稱其與盛星公司、信星公司皆為不同法人，股東結
    構亦不同，然被告公司於相關徵才網站中，皆以信星集團(
    甲○○○○○○○○○○股份有限公司台灣分公司)為徵才
    公司名稱，且於公司沿革中，亦描述「1988信星集團開始在
    中國大陸生產，並在香港設立辦事處。」等語，而自信星集
    團之公司簡介中可知，信星集團之香港辦事處即為盛星公司
    ，是原告自始即認己乃係與被告公司訂定委任契約。又被告
    公司於99年3月4日庭呈被告公司之勞工保險被保險人名冊，
    謂倘原告任職於被告公司，何以被保險人名冊中並無原告之
    投保資料，況原告至被告係擔任經理人職位，每月平均薪資
    為221,667元，惟被告公司提出之被保險人名冊投保薪資區
    間為6,000至43,900元，原告自不在此名單之中。此外，據
    被告公司97年7月4日發布之人事公告第二點中，稱「原代理
    執行協理職務之黃春華協理與孫劍翔協理，即日起交接執行
    協理職權並重疊至10月1日止。」，由被告公司提出之被保
    險人名冊中可知，訴外人黃春華任職於被告公司，倘原告並
    非受任於被告公司，則何以被告公司將其僱用人執行之職務
    交接予原告執行？而於被告公司98年3月1日發布之人事轉調
    公告第2點，復謂「原江西廠執行協理職務由中國區總管理
    處黃春華執行協理兼任。」，若原告確非受僱於被告公司，
    何以原告轉調後，原職務係由被告公司之受僱人兼任之？原
    告實係受任於被告公司，觀此甚明。
三、被告則以：
  (1)原告主張之上開事實，固據提出人事公告、電子郵件、原告
    存摺、人事轉調公告等為證。惟原告係盛星國際貿易股份有
    限公司（以下簡稱盛星公司）之員工，並非被告之員工，有
    經原告簽名之盛星公司員工服務守則可稽，該服務守則凡10
    條，規範員工工作地點、工作規則、休假、簽證、薪資、請
    假、食宿、辭退、保險、離職申請等事項。至於被告僅係信
    星鞋業集團下之一個獨立公司，與盛星公司之股東結構不同
    ，為兩個不同之法人，僅受盛星公司委託，代徵海外工作（
    東南亞及中國）之人才，及代辦在台灣所有行政等事宜，僅
    由盛星公司授權被告代徵人才及有協助 溝通之權利，另外
    相關人才之工作內容及轉調辭退等，被告無權干涉，此亦有
    被告與盛星公司代徵人才及代辦在台行政事項合約書可證。
    是以，被告公司人事部經理林麗櫻依據上開代徵人才及代辦
    在台行政事項合約書當然會與原告就薪資、職位等事項以電
    子郵件聯絡溝通，然不能以被告之人事部經理與原告曾以電
    子郵件聯絡，即推斷兩造間有委任關係，被告為原告之雇用
    人。又依據原告提出之人事公告、人事轉調公告可知，該公
    告係由信星鞋業集團總裁辦公室所發，與被告亦無關係。再
    依原告提出之存摺所載，其薪資亦由盛星公司所撥付，均與
    被告無關。
  (2)原告雖辯稱，其除於上揭香港盛星公司員工服務守則簽名外
    ，亦曾於被告公司、順星公司等之服務守則上簽名云云，被
    告對此則否認之，此等說詞實與事理有悖，請原告負舉證之
    責。再者，原告一再主張其為被告公司所雇用，然則原告如
    若係被告公司所雇用，何需在香港盛星公司員工服務守則簽
    名？又何以其薪資均係由香港盛星公司所支付，而非由原告
    向被告支領？其所辯之詞，顯與常情不符。至於原告狀內所
    提之104、1111人力銀行之刊登資料，雖其上載有被告公司
    名稱，然係因信星集團轄下之各子公司聯合對外在台招募人
    才，依104、1111人力銀行只受理在台灣註冊登記之公司，
    故以被告公司之名代表之，但其內文實以信星集團之名簡介
    之，且實際雇用關係，仍應就各個別契約成立情形，以集團
    內各具有獨立法人格之公司個體分別認定之。而原告是由香
    港盛星公司所任用，此為原告於受任之初所明知，方才會在
    被證一香港盛星公司員工服務守則簽名。且被證一明揭「7
    、…依公司註冊登記所有台幹由台灣子公司代徵…」，足徵
    原告已確知其是由香港盛星公司所任用，被告公司僅是居於
    代徵人才地位之性質。次查，信星鞋業集團轄下之公司有台
    灣之被告公司、香港之盛星公司、中國珠海之「美星製鞋有
    限公司」、中國中山之「順星製鞋有限公司」、越南之「順
    星製鞋有限公司」、柬埔寨之「順星製鞋有限公司」、中國
    江西之「信星製鞋有限公司」，上開名稱中雖有名稱接近或
    部分相同之處，然均因分別註冊而分屬獨立法人格之不同公
    司。被告公司雖為信星鞋業集團之子公司，但與香港盛星公
    司甚至中國珠海之「美星製鞋有限公司」、中國中山之「順
    星製鞋有限公司」、越南之「順星製鞋有限公司」、柬埔寨
    之「順星製鞋有限公司」、中國江西之「信星製鞋有限公司
    」均屬具有各自獨立法人格之公司，是原告前與香港盛星公
    司所成立之委任契約之效力並不及於被告公司。再查，關於
    構成企業經營集團之控制公司（即俗稱母公司）與被控制公
    司（即俗稱子公司）間所僱用之員工固常有互相流動派用之
    情形，惟在審認契約關係及效力之時，仍應就各具有獨立法
    人格之公司個體分別認定之，故母公司與契約相對人所訂定
    之契約，除經個別子公司之承認外，未必當然對子公司發生
    效力，而各子公司與契約相對人所訂定之契約亦非經母公司
    之承認，亦未必對母公司發生效力，更何況各子公司與他人
    訂定之契約效力更無當然及於其他子公司之理由，蓋各公司
    如經合法註冊，均各別有獨立之法人格，除經當事人表明外
    ，並無須當然承擔其他公司與他人訂定契約之拘束，乃屬當
    然。故就原告與香港盛星公司間成立經理人委任契約後，縱
    使因工作之需而派用至中國珠海之「美星製鞋有限公司」（
    即原證九由原告所提之員工證所示）。然則，亦不得因此即
    認其契約之效力必然及於中國珠海之「美星製鞋有限公司」
    ，更遑論與派用工作完全無關之被告。蓋以，如前述中國珠
    海之「美星製鞋有限公司」與被告公司雖名稱上均有〝美星
    〞，但實屬分別註冊而分屬獨立法人格之二公司，關係互殊
    。況中國珠海之「美星製鞋有限公司」係由香港盛星公司所
    投資成立，與被告公司兩不相涉，此即何以原告受香港盛星
    公司派用至中國珠海之「美星製鞋有限公司」之故，故被告
    公司自與原告派用工作無涉。至於，原告狀內所述被告公司
    黃春華協理將代理執行協理之職務交接予原告執行云云，而
    主張原告係受雇予於被告公司。惟被告公司黃春華協理之所
    以將該職務交接予原告執行，實者係因於該職務在未有正職
    人員到職前，基於人力需求，亦係由子公司間互相流動暫時
    派用，由被告公司派員代理協助執行該職務之故。雖其等二
    人同有受派用之個別情節，惟其等二人受任關係有別，原告
    係由香港盛星公司所任用，而黃春華則係被告公司所任用，
    自不得以此即推認原告係受雇於被告公司。此即何以原告與
    訴外人黃春華職稱同係協理、同屬經理人職位，但黃春華名
    列為被告公司勞工保險被保險人名冊，惟原告卻未名列其中
    之故。故綜前所述，被告公司與香港之盛星公司，乃屬各別
    在不同法域註冊成立之公司法人之事實，則此二公司法人之
    資金來源縱使相同，或其經營同屬信星鞋業集團控制，然於
    法律上仍應認為被告公司與盛星公司屬於具有獨立法人格之
    二個公司一節，當堪認定，則原告主張其前於與香港盛星公
    司所簽訂之委任契約之效力應及於被告一節，即非可採等語
    ，資為抗辯，並聲明：原告之訴駁回；訴訟費用由原告負擔
    。
四、法院之判斷：
  (1)原告主張其與被告間有委任關係存在，惟此為被告所否認。
    原告既主張與被告間有委任關係存在，自應舉證證明其與被
    告間有委任之意思表示合致。原告雖舉其與被告間往來之電
    子郵件及人事公告、人事轉調公告等為證，惟觀諸上開電子
    郵件及公告之用詞為「歡迎加入我們的信星團隊」、「感謝
    您與總裁對我的重視，我決定加入Kingmaker的團隊」、「
    信星鞋業集團總裁辦公室公告單」，僅足認原告接受委任之
    對象為信星鞋業集團，而信星鞋業集團之子公司甚多，自不
    能僅憑上開電子郵件、人事公告、人事轉調公告即推論原告
    與被告間有委任之意思表示合致。
  (2)被告辯稱其係代集團子公司盛星公司徵才，原告之薪資亦由
    盛星公司支付一節，業據其提出原告簽名之盛星公司員工服
    務守則及撥付薪資證明為證，上開員工服務守則並載明「依
    公司登記註冊所有台幹由公灣子公司代徵」、「由於工作地
    點不在臺灣，不適用臺灣之勞基法」等語綦詳，益徵被告確
    未與原告有委任之意思表示合致。
  (3)本件原告另主張被告應依勞動基準法發給預告工資及資遣費
    ，惟按所謂僱傭，則指受僱人為僱用人服勞務之契約而言。
    僱傭之目的，僅在受僱人單純提供勞務，有如機械，對於服
    勞務之方法毫無自由裁量之餘地。而所謂委任，係指委任人
    委託受任人處理事務之契約。委任之目的，在一定事務之處
    理。故受任人給付勞務，僅為手段，除當事人另有約定外，
    得在委任人所授權限範圍內，自行裁量決定處理一定事務之
    方法，以完成委任之目的，二者迥然不同。查原告受任命為
    江西廠執行協理，負責管理江西廠業務及生產事宜，並非單
    純僱傭契約性質。況原告亦主張其與委任人間係委任法律關
    係，本件即無勞動基準法之適用餘地。
  (4)綜上，原告主張其與被告間有委任關係，應認舉證尚有不足
    ，另本件亦無勞動基準法之適用餘地，從而，原告依委任法
    律關係及勞動基準法之規定，請求被告給付1,580,279元及
    利息，為無理由，應予駁回。原告之訴既經駁回，其假執行
    之聲請即失所附麗，應併予駁回。
五、本件事證已臻明確，兩造其餘主張及舉證，核與判決結果無
    影響，毋庸逐一論述，併此敘明。
六、訴訟費用負擔之依據：民事訴訟法第78條。
中    華    民    國    99    年     4     月    29   日
                  民事第二庭    法  官  施錫揮
以上正本係照原本作成。
如對判決上訴，應於判決送達後20日內向本院提出上訴狀。
中    華    民    國    99    年     4     月    29   日
                                書記官  蕭秀吉

司法院資訊處製作；財團法人民間司法改革基金會備份。
